【裁判字號】    95,易,1781
【裁判日期】    951218
【裁判案由】    業務侵占
【裁判全文】
臺灣高雄地方法院刑事判決              95年度易字第1781號
公  訴  人  臺灣高雄地方法院檢察署檢察官
被      告  甲○○
上列被告因業務侵占案件，經檢察官提起公訴（95年度偵緝字第
2654號），本院合議庭裁定由受命法官獨任進行簡式審判程序，
茲判決如下：
    主  文
甲○○連續意圖為自己不法之所有，而侵占對於業務上所持有之
物，處有期徒刑柒月。緩刑貳年。
    事  實
一、甲○○自民國93年7 月22日起，由其所任職之全祐公寓大廈
    管理維護有限公司（下稱全祐公司）派駐於高雄市○○區○
    ○路863 號「台糖加昌二期大廈管理委員會」（下稱台糖加
    昌二期管委會）擔任管理組長，負責代收各住戶管理費用及
    代付廠商維修保養費用等職務，為從事業務之人。詎因積欠
    地下錢莊債務無力償還，竟基於意圖為自己不法所有之概括
    犯意，自93年7 月底某日起迄同年9 月7 日止，利用其擔任
    管理組長代收各住戶管理費用之便，將其所收取93年7 至9
    月各月如附表所示之管理費共計新台幣（下同）310,204 元
    ，僅於93年8 月18日將其中48,254元存入台糖加昌二期管委
    會帳戶，而將剩餘款項261,950 元均以變易持有為所有之意
    思予以侵占入己。嗣於93年9 月10日因甲○○突避不見面，
    台糖加昌二期管委會及全祐公司察覺有異，始查悉上情。
二、案經全佑公司訴由臺灣高雄地方法院檢察署檢察官偵查起訴
    。
    理  由
一、本案被告甲○○所犯係死刑、無期徒刑、最輕本刑為3 年以
    上有期徒刑以外之罪，其於準備程序就前揭被訴事實為有罪
    之陳述，經受命法官告知簡式審判程序之旨，並聽取其與公
    訴人之意見後，本院認無不得或不宜改依簡式審判程序進行
    之處，爰依刑事訴訟法第273 條之1 第1 項、第284 條之1
    規定，裁定本件由受命法官獨任進行簡式審判程序，合先敘
    明。
二、事實之認定：
    上揭犯罪事實，業據被告於偵查及本院審理中均坦承不諱（
    偵緝卷第16頁、本院卷第17、33、34頁參照），核與證人即
    全佑公司總經理乙○○○於警詢中所證述之情節相符（他卷
    第5 至7 頁參照），並有台糖加昌二期大廈收繳管理費登記
    表8 紙（發查卷第7 至14頁參照）、台糖加昌二期管委會7
    月份收支明細表（同上卷第15頁參照）、台糖加昌二期管委
    會專用帳戶存摺影本1 紙（同上卷第16頁參照）及台糖加昌
    二期管委會93年9 月22日台糖加二期93管字第9309221 號函
    （同上卷第18頁參照）附卷可稽，均足資佐證。從而，被告
    上開自白與事實相符，自可採為認定事實之證據。本案事證
    明確，被告連續業務侵占犯行洵堪認定，應依法論罪科刑。
三、論罪與科刑：
    (一)本案相關法律之比較適用：
      按行為後法律有變更者，適用行為時之法律；但行為後之
      法律有利於行為人者，適用最有利於行為人之法律，刑法
      第2條 第1 項定有明文。次按有關新舊法之比較，應就罪
      刑有關之共犯、未遂犯、想像競合犯、牽連犯、連續犯、
      結合犯以及累犯加重、自首減輕暨其他法定加減原因（如
      身分加減）與加減例等一切情形，綜其全部罪刑之結果而
      為比較（最高法院95年第8 次刑事庭會議決議參照）。查
      於被告前開行為後，刑法第33條及第56條業經總統於94年
      2 月2 日修正公布，並依刑法施行法第10條之1 規定自95
      年7 月1 日施行。職是，本件自應就被告行為前、後相關
      法律有修正者，依前揭規定暨決議意旨加以綜合比較以資
      適用。茲說明如下：
      1.刑法第336 條第2 項業務侵占罪，原規定法定刑為「6
        月以上5 年以下有期徒刑，得併科3,000 元以下罰金」
        ，且依修正前刑法第33條第5 款及罰金罰鍰提高標準條
        例第1 條前段，規定罰金數額應為10元以上；然修正後
        刑法第33條第5 款提高罰金數額為新臺幣1,000 元以上
        ，並以百元計算之。是以該罪修正後關於有期徒刑、拘
        役等自由刑雖未加以變更，惟就罰金數額下限則予以提
        高，故修正後之法律效果對行為人而言較屬不利，準此
        ，應以修正前之規定對於被告較為有利。
      2.新修正之刑法將原刑法第56條關於連續犯之規定廢除。
        準此，除法理上合於接續犯、包括一罪之情形仍可認為
        構成單一之犯罪外，其於數犯罪行為之情形，即應依刑
        法第51條之規定予以分論併罰。是比較新舊法之規定，
        應以修正前之刑法第56條規定較有利於被告。
      3.綜上，依前開決議整體比較結果，本件以修正前之刑法
        規定較有利於被告，爰依刑法第2 條第1 項前段之規定
        ，適用行為時即修正前之舊法。
    (二)查被告甲○○由其所任職之全祐公司派駐於台糖加昌二期
      管委會擔任管理組長，並負責代收各住戶管理費用及代付
      廠商維修保養費用之事實，業據被告自承不諱，並據證人
      乙○○○證述在卷，已如前述，足證被告確為從事業務之
      人，其向大廈住戶所收取之管理費用，即為其業務上所持
      有之物，則被告將上開款項侵占入己，核其所為，係犯修
      正前刑法第336 條第2 項之業務侵占罪。其先後多次業務
      侵占犯行，時間緊接，方法相同，所犯係構成要件相同之
      罪名，顯係基於概括犯意反覆為之，應依修正前刑法第56
      條連續犯之規定論以一罪，並加重其刑。爰審酌被告僅因
      積欠地下錢莊債務無力償還，竟利用職務上機會，連續侵
      占住戶所繳交之管理費共261,950 元，其所為實不足取，
      惟念及其犯後坦承全部犯行，且已與全佑公司達成和解，
      有和解書1 紙在卷可參（本院卷第26頁參照），並已返還
      所侵占之部分款項，應認尚有悔意，及其犯罪之動機、方
      法及手段等一切情狀，量處如主文所示之刑，以資懲戒。
      末按犯罪在刑法前開修正施行前，而於施行後裁判，則其
      緩刑之宣告，應適用修正後刑法第74條之規定（最高法院
      95年第8 次刑事庭會議決議參照），查被告未曾受有期徒
      刑以上刑之宣告，有臺灣高等法院被告前案紀錄表及本院
      被告院內索引卡紀錄表各1 份在卷可考，其因經濟狀況困
      窘致無力償還地下錢莊債務，遂一時失慮誤蹈法網，經此
      科刑教訓，應能知所警惕而無再犯之虞，且被告業與告訴
      人達成和解，有前揭和解書在卷可憑，並已返還部分侵占
      款項，堪認確有悔意，本院認其所受刑之宣告以暫不執行
      為適當，爰依刑法第74條第1 條第1 款規定併予宣告緩刑
      2 年，以啟自新。
據上論斷，應依刑事訴訟法第273 條之1 第1 項、第284 條之1
、第299 條第1 項前段，刑法第2 條第1 項前段、第74條第1 項
第1 款、修正前刑法第56條、第336 條第2 項，罰金罰鍰提高標
準條例第1 條前段，判決如主文。
本案經檢察官呂乾坤到庭執行職務。
中    華    民    國    95    年    12    月    18    日
                  刑事第四庭  法  官  陳振嘉
如不服本判決，應於判決送達後10日內，向本院提出上訴狀。
以上正本證明與原本無異。
中    華    民    國    95    年    12    月    18    日
                              書記官  顏宗貝
附錄論罪科刑法條：
刑法第336 條第2 項
對於業務上所持有之物，犯前條第1 項之罪者，處6 月以上5 年
以下有期徒刑，得併科3 千元以下罰金。
附表：
┌──┬───────┬──────────┐
│編號│時間          │代收之金額          │
├──┼───────┼──────────┤
│ 1  │93年7 月底某日│    22,330元        │
├──┼───────┼──────────┤
│ 2  │93年8月6日    │    15,680元        │
├──┼───────┼──────────┤
│ 3  │93年8月9日    │    16,710元        │
├──┼───────┼──────────┤
│ 4  │93年8月11日   │    20,864元        │
├──┼───────┼──────────┤
│ 5  │93年8月14日   │    17,720元        │
├──┼───────┼──────────┤
│ 6  │93年8月18日   │    10,530元        │
├──┼───────┼──────────┤
│ 7  │93年8月20日   │    17,870元        │
├──┼───────┼──────────┤
│ 8  │93年8月22日   │    29,300元        │
├──┼───────┼──────────┤
│ 9  │93年8月24日   │    17,380元        │
├──┼───────┼──────────┤
│ 10 │93年8月25日   │    16,920元        │
├──┼───────┼──────────┤
│ 11 │93年8月26日   │    15,900元        │
├──┼───────┼──────────┤
│ 12 │93年8月29日   │    12,940元        │
├──┼───────┼──────────┤
│ 13 │93年8月31日   │    26,660元        │
├──┼───────┼──────────┤
│ 14 │93年9月2日    │    23,000元        │
├──┼───────┼──────────┤
│ 15 │93年9月3日    │    17,000元        │
├──┼───────┼──────────┤
│ 16 │93年9月5日    │     4,130元        │
├──┼───────┼──────────┤
│ 17 │93年9月7日    │    25,270元        │
├──┴───────┼──────────┤
│合                計│   310,204元        │
└──────────┴──────────┘


司法院資訊處製作；財團法人民間司法改革基金會備份。
